臺灣苗栗地方法院刑事判決
110年度重訴字第4號
公  訴  人  臺灣苗栗地方檢察署檢察官
被      告  劉漢璋



指定辯護人  李國源律師(義務辯護)
上列被告因違反槍砲彈藥刀械管制條例案件，經檢察官提起公訴
 （110年度偵字第684號），本院判決如下：
    主  文
劉漢璋犯非法製造非制式手槍罪，處有期徒刑參年陸月，併科罰
金新臺幣伍萬元，罰金如易服勞役，以新臺幣壹仟元折算壹日；
又犯非法製造子彈罪，處有期徒刑壹年貳月，併科罰金新臺幣貳
萬元，罰金如易服勞役，以新臺幣壹仟元折算壹日。應執行有期
徒刑參年捌月，併科罰金新臺幣陸萬元，罰金如易服勞役，以新
臺幣壹仟元折算壹日。
扣案如附表編號1、3、16、18、21-1所示之物均沒收。
　　犯罪事實
一、劉漢璋明知具有殺傷力之非制式手槍及子彈，均為槍砲彈藥
    刀械管制條例所列管之違禁物，非經中央主管機關許可，不
    得製造、持有，仍基於製造非制式手槍、子彈之犯意，於民
    國109年7月間起，先透過網際網路向不詳姓名年籍之賣家，
    購得操作槍、槍管、撞針、強力彈簧、空包彈（含彈頭）等
    物品後，在其位於苗栗縣○○鄉○○村00鄰○○000○00號住處內，
    先以電鑽貫通槍管，再將貫通之槍管、撞針、強力彈簧安裝
    於操作槍，而組裝、製造具有殺傷力之非制式手槍1支（槍
    枝管制編號：0000000000）；另以切刀（切管器）切割空包
    彈，再以鐵鎚敲擊之方式，將彈頭扣緊於切割完畢之空包彈
    上，而製造具有殺傷力之非制式子彈20顆，於同年10月底製
    造完畢而持有之。嗣經警於110年1月14日，持本院法官核發
    之搜索票前往上址住處搜索，並扣得如附表所示之物，始悉
    上情。
二、案經苗栗縣警察局移送臺灣苗栗地方檢察署檢察官偵查起訴
    。
    理  由
一、本判決所引用被告劉漢璋以外之人於審判外之言詞或書面陳
     述，業經本院於審判程序對當事人提示並告以要旨，檢察
    官 、被告及辯護人均未就其證據能力聲明異議（見本院卷
    第64、97至100頁），應認已獲一致同意作為證據，本院審
    酌相關陳述作成時之情況，尚無違法或證明力明顯過低之瑕
    疵，與本案待證事實復具有相當關連性，認為適當，不論該
    等傳聞證據是否具備刑事訴訟法第159條之1至第159條之4所
    定情形，依同法第159條之5第1項規定，均得作為證據（最
    高法院105年度台上字第3007號判決意旨參照）。至於以下
    認定犯罪事實所憑之非供述證據，皆查無經偽造、變造或違
    法取得之情事，且與本案待證事實具有自然之關連性，亦有
    證據能力。
二、認定犯罪事實所憑之證據及理由：
　㈠上開犯罪事實，業據被告於警詢、偵訊及本院審理時坦承不 
    諱（見偵卷第23至27、93、94頁，本院卷第63、101至106頁
    ），並有本院110年聲搜字第8號搜索票、苗栗縣警察局搜索
    扣押筆錄、苗栗縣警察局刑事警察大隊扣押物品目錄表、苗
    栗縣警察局槍枝初步檢視報告表（含槍枝初步檢視照片11張
    ）各1份，扣案物照片23張及現場照片10張在卷可參（見偵
    卷第29至36、49至67頁），另有扣案之槍枝1枝（槍枝管制
    編號0000000000）及改造子彈20顆可資佐證。又扣案之槍枝
    、子彈，經送內政部警政署刑事警察局以檢視法、性能檢驗
    法、試射法鑑定後，鑑定結果為：㈠送鑑手槍1枝（槍枝管制
    編號0000000000），認係非制式手槍，由仿手槍外型製造之
    槍枝，組裝已貫通之金屬槍管而成，擊發功能正常，可供擊
    發適用子彈使用，認具殺傷力；㈡送鑑子彈20顆：認均係非
    制式子彈，由口徑9mm制式空包彈組合直徑約8.9mm金屬彈頭
    而成，採樣7顆試射，均可擊發，認具殺傷力等情，有該局1
    10年5月24日刑鑑字第1100011389號鑑定書1份（含照片16張
    ）在卷可稽（見偵卷第135至142頁）。是被告上開自白核與
    事實相符，堪以採信。
　㈡槍枝殺傷力之鑑定，非必以試射為唯一之鑑驗方法，如依「
    檢視法」、「性能檢驗法」實際操作送鑑槍枝之機械結構與
    功能，經檢測後認其結構完整，且擊發功能良好、正常，可
    供擊發適用子彈使用，而為具殺傷力之研判，茍非其鑑定有
    未盡確實或欠缺完備情事，即不得以未經實彈射擊鑑測，遽
    認鑑定結果為不可採（最高法院106年度台上字第2054號判
    決意旨參照）。且經本院函詢內政部警政署刑事警察局未以
    動能測試法或試射法鑑定扣案槍枝之原因，該局函覆：「…
    二、扣案槍枝1枝(槍枝管制編號0000000000)前經本局鑑定
    ，先以「檢視法」檢視其外觀、材質、結構、標記字樣等，
    復以「性能檢驗法」檢驗滑套、扳機、擊錘及撞針等機構之
    機械運作情形，經實際操作檢測，壓扣扳機可釋放擊錘以敲
    擊撞針，並擊發具底火之測試用彈殼，擊發功能正常，可供
    擊發適用子彈使用，認具有殺傷力。三、本局曾對700餘枝
    以「性能檢驗法」認具殺傷力之非制式槍枝，再以「動能測
    試法」進行試射，其彈頭之單位面積動能均大於20焦耳/平
    方公分，部分槍枝試射彈頭速度不亞於「制式槍枝」，故以
    「性能檢驗法」認定後，無需再以具高危險性之「動能測試
    法」進行試射鑑定。」等情，有該局110年11月25日刑鑑字
    第1108011416號函附卷可參(見本院卷第77頁)。是以，辯護
    人原先主張本案鑑定未進行儀器測定取得測試數據等語(見
    本院卷第69頁)，尚不足採。 
　㈢綜上，本案事證明確，被告之犯行洵堪認定，均應依法論科
    。
三、論罪科刑部分：
  ㈠核被告所為，係犯槍砲彈藥刀械管制條例第7條第1項之非法 
    製造非制式手槍罪、同條例第12條第1項之非法製造子彈罪
    。被告製造後非法持有槍枝、子彈之低度行為，各為其製造
    之高度行為所吸收，均不另論罪。被告所犯非法製造非制式
    手槍罪、非法製造子彈罪，係先後分別製造完成(見本院卷
    第103頁)，故其犯意各別，行為互殊，應予分論併罰。
  ㈡按刑法第59條規定犯罪之情狀可憫恕者，得酌量減輕其刑， 
    其所謂「犯罪之情狀」，與同法第57條規定科刑時應審酌之
     一切情狀，並非有截然不同之領域，於裁判上酌減其刑時
    ， 應就犯罪一切情狀（包括第57條所列舉之10款事項），
    予以 全盤考量，審酌其犯罪有無可憫恕之事由（即有無特
    殊之原 因與環境，在客觀上足以引起一般同情，以及宣告
    法定低度 刑，是否猶嫌過重等等），以為判斷（最高法院9
    5年度台上 字第6157號判決意旨參照）。查被告於前揭時地
    非法製造非制式手槍，固足對社會大眾之身體、生命及社會
    治安構成潛在之危險，所為實屬不該，惟念及被告製造之非
    制式手槍僅1枝，於警方前往查獲其持有該非制式手槍時，
    被告除坦承持有非制式手槍，並主動供出製造非制式手槍(
    因其犯罪之一部已發覺，不符自首要件)，且事後始終坦承
    認罪，兼衡以被告持有期間非長，亦未有證據顯示被告有持
    該槍枝從事任何不法行為，是被告之犯罪情節顯屬輕微，故
    考其主觀上之惡性及客觀上之行為，認倘逕科以槍砲彈藥刀
    械管制條例第7條第1項之非法製造非制式手槍罪最低刑度有
    期徒刑7年，實不免失之過苛，而有「情輕法重」之處，爰
    依刑法第59條之規定酌量減輕其刑。
　㈢按槍砲彈藥刀械管制條例第18條第4項前段規定：「犯本條例
    之罪，於偵查或審判中自白，並供述全部槍砲、彈藥、刀械
    之來源及去向，因而查獲或因而防止重大危害治安事件之發
    生者，減輕或免除其刑。」所謂供出來源及去向，依其犯罪
    型態兼有來源及去向者，固應供述全部之來源及去向。但其
    犯罪行為，僅有來源而無去向，或僅有去向而無來源者，祇
    要供述全部來源，或全部去向，即為已足，並非謂該犯罪行
    為，必須兼有來源及去向，始有上開規定之適用。惟仍須因
    而查獲或因而防止重大危害治安事件之發生，始能認為符合
    上開減輕或免除其刑之規定，亦非謂其一供述槍、彈來源或
    去向，即可邀減免之寬典（最高法院104年度台上2312號判
    決意旨參照）。本案被告係自行製造附表編號1所示之非制
    式手槍，且係在其非法持有中為警查獲，尚未移轉予他人，
    自無供出來源或去向，因而查獲或防止重大危害治安事件發
    生之情形，自無從依該規定減輕其刑，附此敘明。
  ㈣爰審酌被告前無犯罪科刑紀錄，有臺灣高等法院被告前案紀
    錄表1份在卷可按，素行尚稱良好，然其未經中央主管機關
    許可，非法製造非制式手槍1枝、子彈20顆，持有期間約3個
    月，對他人生命、身體及社會治安存有潛在之威脅及危險，
    所為實不足取，惟念及被告犯後始終坦承犯行，態度尚佳，
    且無證據顯示扣案槍彈有遭被告或他人持以供犯罪之用，尚
    未發生實際之危害，兼衡其於本院審理中自陳於電線廠製作
    電線、月收入新臺幣4萬5千元、智識程度高職畢業、育有2
    名子女、心臟曾做過電燒、自律神經失調、心悸、服用憂鬱
    症藥物、1子罹有糖尿病之生活狀況等一切情狀，分別量處
    如主文第1項所示之刑，併就罰金刑部分均諭知易服勞役之
    折算標準，及考量其先後製造非制式手槍、子彈，但製造時
    間相近，且目的及侵害法益相同等情，定其應執行之刑及就
    罰金刑部分諭知易服勞役之折算標準。
  ㈣沒收：
  1.扣案如附表編號1所示之非制式手槍1枝(含槍管及彈匣)、附
    表編號3所示之非制式子彈13顆，經鑑定均具有殺傷力，業
    如前述，堪認均屬違禁物，應依刑法第38條第1項規定宣告
    沒收。至於鑑定中已供試射之子彈7顆，既喪失完整子彈之
    構造及功能，不再具有殺傷力，非屬違禁物，爰不予宣告沒
    收，附此敘明。　　
  2.扣案如附表編號16、18、21-1所示之物，均係被告所有，供
    本案犯罪所用之物乙節，業經被告於本院審理中供述在卷(
    見本院卷第102頁)，爰依刑法第38條第2項前段規定宣告沒
    收。至其餘扣案之物，參酌卷內事證，認均係與本案無涉之
    物，亦非違禁物，爰不予宣告沒收，併此敘明。
據上論斷，應依刑事訴訟法第299條第1項前段，槍砲彈藥刀械管
制條例第7條第1項、第12條第1項，刑法第11條前段、第59條、
第42條第3項前段、第51條第5款、第7款、第38條第1項、第2項
前段，判決如主文。
本案經檢察官徐一修提起公訴，檢察官楊岳都到庭執行職務。
中    華    民    國   111    年    5    月    3    日
                  刑事第四庭  審判長法  官  羅貞元
　
                                    法  官  申惟中
　
                                    法  官  郭世顏 

　以上正本證明與原本無異。　　　　　　　　　　　　　　　如不服本判決應於收受判決後20日內向本院提出上訴書狀，並應敘述具體理由。其未敘述上訴理由者，應於上訴期間屆滿後20日內向本院補提理由書(均須按他造當事人之人數附繕本)「切勿逕送上級法院」。
　                                  書記官  呂  彧
中　　華　　民　　國　　111 　年　　5 　　月　　3 　　日

附錄本案論罪條文：
槍砲彈藥刀械管制條例第7條
未經許可，製造、販賣或運輸制式或非制式火砲、肩射武器、機
關槍、衝鋒槍、卡柄槍、自動步槍、普通步槍、馬槍、手槍或各
類砲彈、炸彈、爆裂物者，處無期徒刑或7年以上有期徒刑，併
科新臺幣3千萬元以下罰金。
未經許可，轉讓、出租或出借前項所列槍砲、彈藥者，處無期徒
刑或5年以上有期徒刑，併科新臺幣1千萬元以下罰金。
意圖供自己或他人犯罪之用，而犯前二項之罪者，處死刑或無期
徒刑；處徒刑者，併科新臺幣5千萬元以下罰金。
未經許可，持有、寄藏或意圖販賣而陳列第1項所列槍砲、彈藥
者，處5年以上有期徒刑，併科新臺幣1千萬元以下罰金。
意圖供自己或他人犯罪之用，以強盜、搶奪、竊盜或其他非法方
法，持有依法執行公務之人所持有之第1項所列槍砲、彈藥者，
得加重其刑至二分之一。
第1項至第3項之未遂犯罰之。

槍砲彈藥刀械管制條例第12條
未經許可，製造、販賣或運輸子彈者，處1年以上7年以下有期徒
刑，併科新台幣500萬元以下罰金。
未經許可，轉讓、出租或出借子彈者，處6月以上5年以下有期徒
刑，併科新台幣300萬元以下罰金。
意圖供自己或他人犯罪之用，而犯前二項之罪者，處3年以上10
年以下有期徒刑，併科新台幣700萬元以下罰金。
未經許可，持有、寄藏或意圖販賣而陳列子彈者，處5年以下有
期徒刑，併科新台幣300萬元以下罰金。
第1項至第3項之未遂犯罰之。

附表：
編號 扣案物 備註 1 非制式手槍（槍枝管制編號0000000000）、已貫通之槍管1支、彈匣1個 經鑑定認具有殺傷力，為違禁物，依刑法第38條第1項規定宣告沒收。 2 槍管1支（未貫通） 被告購買操作槍內原本之槍管，並未貫通，無證據證明是違禁物 3 改造子彈20顆 經送驗試射7顆，均可擊發，具殺傷力，為違禁物，依刑法第38條第1項規定宣告沒收其餘13顆。 4 子彈半成品10顆 經送鑑認無殺傷力，應非違禁物 5 空包彈30顆 經送鑑認無殺傷力，應非違禁物 6 彈頭30顆 經送鑑認非制式彈頭，無證據證明有殺傷力 7 撞針1個 被告購買操作槍所附送，無證據證明是違禁物 8 彈簧1條 同上 9 擊鎚1個 同上 10 滑套釋放組1個 同上 11 套桶1個 非違禁物，亦非供被告本案製造行為所用。 12 槍套1個 同上 13 鐵盒2個 同上 14 工具箱1組 同上 15 油標卡尺1個 同上 16 切刀（切管器）1個 被告所有，供本案製造子彈犯行所用之物，依刑法第38條第2項前段規定宣告沒收。 17 強力砂輪機1台 非違禁物，亦非供被告本案製造行為所用。 18 鑽床1台 被告所有，供本案製造手槍犯行所用之物，依刑法第38條第2項前段規定宣告沒收。 19 鋼鋸1個 非違禁物，亦非供被告本案製造行為所用。 20 銼刀3支 同上 21-1 鑽頭1支(8.95mm) 係被告所有，供本案製造手槍犯行所用之物，依刑法第38條第2項前段規定宣告沒收。  21-2 鑽頭1支(9.1mm) 非違禁物，亦非供被告本案製造行為所用。 22 油標卡尺1個 非違禁物，亦非供被告本案製造行為所用。 23 電鑽支架1台 同上 24 手持砂輪機1台 同上